臺灣高等法院刑事判決　　　　　　　　　　　　　九十二年度上訴字第二八四七號
　　上　訴　人
　　即　被　告　丙○○
　　選任辯護人　羅秉成律師
　　　　　　　　洪桂如律師
右上訴人因偽造文書等案件，不服臺灣桃園地方法院九十二年度訴字第六五號，中華
民國九十二年六月十三日第一審判決（起訴案號：臺灣桃園地方法院檢察署九十年度
偵字第七二五三號），提起上訴，本院判決如左：
    主  文
原判決撤銷。
丙○○無罪。
    理  由
一、公訴意旨略以：被告丙○○和年籍姓名不詳、綽號「姐夫」之成年男子基於偽造
    文書及意圖為自己不法所有之詐欺取財之概括犯意之聯絡，先後於民國（下同）
    八十九年四月間及八十九年五月間，由丙○○介紹和其有同前偽造文書後冒貸詐
    欺之犯意聯絡之乙○○、甲○○（另由臺灣士林地方法院審理）予「姐夫」，再
    由乙○○及甲○○於不詳時地將其二人所有之證件資料及相片交予「姐夫」供其
    於不詳時地共同連續偽造「丁○○」、「甲○○」二人有於「華通電腦股份有限
    公司」（下稱華通公司）任職之「識別証」、「服務証明書」、「各類所得扣繳
    暨免扣繳單」、及「薪資証明」後，再於同年四月某日及五月二十二日上午十時
    許，在某不詳地點及桃園縣桃園市○○路麥當勞附近交付予乙○○及甲○○，供
    其於同年四月十日及五月二十六日十七時，持之向臺北市○○○路○段十九號之
    寶島商業銀行（現改為日盛商業銀行）延平分行之行員江敏禎行使，並填具該行
    個人消費金融貸款借款申請書（乙○○自於該申請書上冒用「丁○○」之名義，
    偽造該私文書），向江敏禎佯稱欲貸款，第一次時為該行不查，信以為真，致陷
    於錯誤，而核貸交付乙○○新臺幣（下同）六十萬元之貸款，而丙○○、「姐夫
    」與乙○○共同詐得該款項後並共分花用殆盡。惟第二次由甲○○申貸時，為該
    行行員江敏禎心生警覺，於其得手前即報警查獲，始查知上情等情，因認被告涉
    有刑法第二百十六條、第二百十條、第二百十二條、第三百三十九條第一項、第
    三項等罪嫌。
二、按犯罪事實應依證據認定之，無證據不得推定其犯罪事實，刑事訴訟法第一百五
    十四條第二項定有明文。又認定犯罪事實所憑之證據，雖不以直接證據為限，間
    接證據亦包括在內，然而無論直接或間接證據，其為訴訟上之證明，須於通常一
    般之人均不致有所懷疑，而得確信其為真實之程度者，始得據為有罪之認定，倘
    其證明尚未達到此一程度，而有合理之懷疑存在時，事實審法院在心證上無從為
    有罪之確信，自應為無罪之判決（參見最高法院七十六年度臺上字第四九八六號
    判例意旨）。又被告或共犯之自白，不得作為有罪判決之唯一證據，仍應調查其
    他必要之證據，以察其是否與事實相符。刑事訴訟法第一百五十六條第二項定有
    明文。故共同被告所為不利於己之供述，固得採為其他共同被告犯罪之證據，惟
    此項不利之供述，仍應調查其他必要之證據，以察其是否與事實相符，自難專憑
    此項供述，為其他共同被告犯罪事實之認定（最高法院三十一年上字第二四二三
    號判例）。
三、公訴人認被告涉有前開罪嫌，無非係以共同被告甲○○及證人乙○○均指稱係被
    告丙○○介紹「姊夫」替彼等偽造貸款所需之證件等情，為主要之論據。訊據被
    告丙○○堅決否認有前開犯行，辯稱乙○○、甲○○所稱替渠等偽造證件申請貸
    款之「姊夫」即為戊○○，其並未介紹乙○○與戊○○認識，另甲○○曾借住其
    家中，因甲○○欲貸款，其知悉戊○○曾替人辦理貸款手續，乃介紹甲○○認識
    戊○○，至於戊○○、甲○○二人如何以偽造證件方式申請貸款，其均不知情等
    語。經查：
（一）甲○○及乙○○二人均曾分別持用偽造、變造之證件向寶島銀行延平分行申請
      貸款，甲○○並經臺灣士林地方法院九十年度訴字第五０二號刑事判決判處有
      期徒刑一年二月確定等事實，業據甲○○、乙○○二人坦承在卷，並有卷附變
      造「丁○○」之
      各類所得扣繳暨免扣繳憑單、薪資證明、變造之郵局存款帳戶交易明細、郵局
      帳戶存摺等影本，並經本院調取前開刑事案卷核閱屬實。而乙○○及甲○○亦
      均曾指稱前開證件係由「姊夫」偽造交付，及係由被告介紹「姊夫」替彼等偽
      造證件貸款等語。然而共犯及證人甲○○、乙○○關於係由被告介紹「姊夫」
      替彼等偽造證件部分不利於己之供述是否可資為不利於被告之犯罪證據，仍須
      調查是否有足夠之補強證據足以證明與事實相符。又即使被告曾介紹乙○○、
      甲○○認識戊○○併辦理貸款事宜，惟被告對於乙○○、甲○○、戊○○等以
      偽造證件詐借貸款部分之犯行，有無共同之犯罪意思聯絡及行為分擔，亦仍須
      依嚴格之證據予以證明。
（二）查乙○○冒名丁○○向寶島銀行延平分行詐借貸款時所行使之證件，其中丁○○之
      識別證、服務證明書、各類所得扣繳暨免扣繳憑單、薪資證明、郵局存款帳戶
      交易明細等文件亦均係由「姊夫」偽造、變造後交付等情，業據證人乙○○迭
      於偵、審中供述明確（偵字第七二五號卷第三十七頁反面至第三十八頁反面、
      原審卷第九十八頁、士林地院九十年度訴字第五０二號卷第一五四頁、第一五
      六頁、第二四四頁），乙○○並就戊○○之口卡照片指認其人即為「姊夫」無
      訛（原審卷第八十三頁、第九十二頁），由此足徵被告並未參與此部分偽造、
      變造證件，及持用偽造、變造證件行使詐欺貸款等犯行。至於證人乙○○雖曾
      證稱係被告介紹其認識「姊夫」，並表示「姊夫」可以幫其偽造證件貸款等語
      （九十年度訴字第五０二號卷第一五四頁）；惟證人乙○○於原審及本院則分
      別證稱：伊是透過友人李思賢認識「姊夫」，李思賢說有朋友可以幫忙辦貸款
      並告知電話，伊打電話與「姊夫」並交付照片，「姊夫」幫伊做證件，證件做
      好後由「姊夫」直接拿給伊，不是被告介紹認識「姊夫」等語綦詳（原審卷第
      九十八、九十九頁，本院卷第五十六、五十七頁），另查證人戊○○亦證稱：
      乙○○是好幾年前由朋友介紹等語（本院卷第七十九頁），核與證人乙○○證
      述之上開情節尚屬相符，則證人乙○○嗣後證稱係經由李思賢介紹認識戊○○
      並替其製作貸款證件，並非經由被告介紹認識乙節，應堪採信。另查乙○○詐
      貸得六十萬元後，其本身取得不到十萬元，其餘款項均係交付與「姊夫」，其
      僅曾分二次各借予被告二千元等情，亦據證人乙○○於偵、審中證述屬實（偵
      字第七二五號卷第三十八頁反面、本院卷第五十八頁），可見被告並未分得詐
      貸所得之贓款，衡情如被告知悉並共同參與以偽造證件冒貸款項等犯行，當不
      致如此。此外復查無任何補強證據足以證明證人乙○○關於係被告介紹「姊夫
      」替其偽造貸款所需證件部分之供述確與事實相符，自不足資為不利於被告之
      犯罪證據。
（三）次查共犯甲○○固指稱其曾在被告家中借住，當時被告從事現金貸款業務，並
      由被告介紹「姊夫」替其偽造證件貸款，及案發後被告叫其不要出庭，並要其
      獨自承擔，被告願每月支付其二萬元等語，惟均為被告堅決否認。而共犯甲○○所供述之情節，經調查結果，有諸多無法證明與事實相符之處，如：(1)甲○○在偵查中供稱：其係依被告之指示到寶島銀行找一個人，已忘記該人名字，
      只要向他說是丙○○介紹來的辦貸款就可以了等語（偵緝字第三三四號卷第十
      九頁反面）；但證人即寶島銀行延平分行承辦人員江敏楨則證稱：甲○○洽辦
      貸款時自稱是丁○○介紹過來，與丁○○均係華通電腦股份有限公司員工等語
      綦詳（九十年度訴字第五０二號卷第一二五頁），與甲○○所述顯然不同。(2)
      甲○○貸款時所行使之郵局存摺影本，經查明係由游再亨在桃園郵局龜山民安
      街郵局第０三五二八三之二帳戶存摺所變造影印，而證人游再亨雖證稱該本存
      摺曾經由綽號「水果仔」之友人交予某不詳之人辦理貸款，但並未辦成等語（
      九十年度訴字第五０二號卷第一九七頁、第二四一頁），但並無任何證據足以
      證明與被告有何關聯。而共犯甲○○雖供稱曾在被告住處見過游再亨之
      影本云云（同上卷第一九四頁），然臺灣士林地方法院法官指揮警方至桃園縣
      桃園市○○街三三八巷十一弄九號一樓被告住處搜索結果，並未發現游再亨之
      之證據資料，有搜索票、臺北市政府府警察局大同分局搜索筆錄、無應扣押之
      物證明書可按（九十年度訴字第五０二號卷第二二六、二二七頁）。(3)共犯甲○○於警訊及偵查中供稱：其出名辦理貸款，沒有代價，亦未約定報酬等語（
      偵字第八００一號卷第七頁反面、偵緝字第三三四號卷第十九頁反面），於原
      審亦證稱：被告叫其去辦貸款，得多少報酬不清楚等語（原審卷第九十五頁）
      ；然而其在臺灣士林地方法院審理時則又供稱：被告稱核貸下來時，會給其二
      萬元等語（九十年度訴字第五０二號卷第一二四頁、第二四一頁）；前後所供
      並非一致。(4)共犯甲○○供稱「姊夫」之聯絡電話係0000000000號
      （偵字第八００一號卷第七頁），而該支電話係由丁○○之名義申請，有查詢
      單可按（同上卷第二十九頁），另證人乙○○亦坦承曾以丁○○之
      行動電話及室內電話使用（九十年度訴字第五０二號卷第一五五頁），然而乙○○係經由李思賢介紹認識「姊夫」並替其偽造證件貸款，與被告無關，已如
      前述，故甲○○撥打之上開行動電話，亦無法證明與被告有何關聯。(5)共犯甲○○在偵查中通緝到案，經檢察官諭令具保一萬元後，甲○○即通知被告，再
      由被告通知鍾裕隆會同前往出面辦理具保手續，故據證人鍾裕隆證述在卷（偵
      字第七二五三號卷第四十五頁），被告亦供承不諱，然被告與甲○○本有朋友
      情誼，被告應甲○○之請求邀同友人為甲○○辦理具保手續，亦與被告有無前
      開犯罪事實之證明欠缺必然之關聯性。又甲○○在偵查中經通緝到案後，雖陳
      稱係被告要其不要出庭等語（偵緝字卷第十九頁），然甲○○具保後，嗣經檢
      察官及臺灣士林地方法院多次按址傳拘均未到庭，具保人鍾裕隆經院、檢多次
      傳喚，亦未偕同甲○○到庭，甲○○嗣經臺灣士林地方法院再度發佈通緝，始
      於九十一年二月二十八日緝獲到案，均有卷證資料可憑。按甲○○於偵查中因
      拒不到庭業經檢察官通緝到案，理應知悉逃匿之法律後果，詎料其於檢察官具
      保後仍再度逃匿致遭通緝，則其指稱係被告要求其不要到庭云云之真實性如何
      ，亦顯然存疑。綜上所述，共犯甲○○關於係被告要求其貸款並介紹「姊夫」
      替其偽造證件部分之供述，經調查結果，並無任何補強證據足以證明與事實相
      符，自亦不足資為不利於被告之犯罪證據。
（四）至於證人戊○○始終否認曾替甲○○及乙○○偽造、變造證件申請貸款（原審
      卷第一二０頁、第七十九頁），本院經囑託法務部調查局對被告及證人戊○○
      實施測謊鑑定結果，為「一、戊○○稱：(一)其未偽造丁○○之
      偽刻丁○○之印章；(三)其未偽造華通公司之資料。上述問題經測試無情緒波動
      反應，研判未經說謊。二、丙○○情緒緊張，經測試無法獲致有效反應，不能
      研判有無說謊。」），有該局九十三年四月九日調科參字第○九三○○一四三
      七七○號測謊報告書及測謊鑑定過程參考資料可按（本院卷第九十二頁至一０
      五頁）。惟證人戊○○之證言內容及上開測謊鑑定結果，均與本案之待證事實
      並無必然之關聯性，亦不足資為不利於被告之論據。
（五）綜上所述，共犯甲○○及證人乙○○之供述均無法證明與事實相符，而不足資
      為不利於被告之犯罪證據，此外又查無足以證明被告有前開犯行之確切證據，
      全案仍有合理懷疑存在，自屬不能證明被告犯罪。
三、原判決未就全案事證詳為審酌，遽行對被告論科，自非允洽，被告提起上訴，否
    認犯罪，為有理由，應由本院將原判決撤銷，另為被告無罪之諭知。
據上論斷，應依刑事訴訟法第三百六十九條第一項前段、第三百六十四條、第三百零
一條第一項，判決如主文。
本案經檢察官劉家芳到庭執行職務。
中　　　華　　　民　　　國　　九十三　　年　　　六　　　月　　　八　　　日
                              臺灣高等法院刑事第二十三庭
                                  審判長法  官 黃  瑞  華
                                        法  官 王  淑  滿
                                        法  官 宋      祺
右正本證明與原本無異。
如不服本判決，應於收受送達後十日內向本院提出上訴書狀，其未敘述上訴之理由者
並得於提起上訴後十日內向本院補提理由書（均須按他造當事人之人數附繕本）。
                                        書記官 蔡  慧  娟
中　　　華　　　民　　　國　　九十三　　年　　　六　　　月　　 十四 　　日
